---
title: "Sleep Project"
author: "Tam Gabriele"
date: "20/5/2021"
output:
  html_document:
    df_print: paged
  pdf_document: default
  word_document: default
---

```{r setup, include=FALSE}
knitr::opts_chunk$set(cache = TRUE, message = FALSE, warning = FALSE)
```

# Smartwatch

> Uno **smartwatch**, **smart watch** o **orologio intelligente**, è un orologio con altre funzionalità oltre il semplice cronometraggio.
>
> Wikipedia.org

L'ultimo decennio ha visto il mercato degli **smartwatch** crescere in maniera repentina: il basso costo di questi dispositivi e le loro molteplici funzionalità li hanno resi prodotti sempre **più voluti** dagli amanti della tecnologia e non.

La domanda che sorge spontanea però è:

> Queste funzionalità aggiuntive hanno davvero un'utilità o questi oggetti sono dei semplici gadget da tenere al polso?

Con il mio **progetto** ho cercato di rispondere alla domanda appena fatta prendendo come **caso esemplificativo** un'attività monitorata da questi strumenti: il **sonno**.

Nello specifico, ho provato a capire se effettivamente [attraverso questi oggetti possiamo avere dei benefici tangibili]{.ul} (come il miglioramento della qualità del sonno) [nel nostro quotidiano]{.ul}.

Ho strutturato il progetto attraverso le seguenti domande:

-   *Quanto è affidabile la qualità del sonno misurata dagli smartwatch?*

-   *Cosa influenza di più la qualità del sonno?*

-   *Cosa è meglio fare prima di addormentarsi?*

-   *Lo sport ha un impatto sul sonno?*

-   *Qual è la dormita ideale (per me)?*

Poi, utilizzando i risultati trovati, ho cercato di ripondere alla domanda principe fatta prima:

-   *Gli smartwatch hanno davvero un'utilità o sono dei semplici gadget da tenere al polso?*

Mi sono basato sui **dati raccolti dal mio smartwatch** (uno *Amazfit GTS*) e dalla sua app (*Zepp*) durante l'**ultimo anno** (da maggio 2020 a maggio 2021).

## Set up dei dati

**Importo** le librerie che userò durante l'intero progetto:

```{r message=FALSE}
library(tidyverse)
library(dplyr)
library(ggplot2)
library(modelr)
library(hrbrthemes)
library(tidyr)
library(viridis)
library(ggridges)
```

**Importo** i dataset esportati dallo smartwatch:

```{r message=FALSE}
sleep = read_csv2("sleepData2.csv" )
sport = read_csv2("sportData2.csv")
```

**Sistemo** i dati ottenuti:

```{r}

# Sistemo il dataset sleep 

sleepDS = sleep %>%
  
  # elimino alcune variabili 
  select(-lastSyncTime , -start , -stop)%>%
  
  # separo la variabile "startSleep" in 2 variabili : "hStart"(ora inizio sonno) e "mStart" (minuto inizio sonno)
  separate("startSleep", into = c("hStart","mStart"),sep = 2) %>%
  
  # separo la variabile "stopSleep" in 2 variabili : "hStop"(ora risveglio) e "mStop" (minuto risveglio)
  separate("stopSleep",into = c("hStop","mStop") , sep = 2) %>%
  
  # separo la variabile "date" in 3 variabili : "year","month" e "day"
  separate("date" , into = c("year","month","day"),sep = "/") %>%
  
  # converto tutti i valori in tipo numerico
  mutate_all(as.numeric)%>%
  
  # creo una nuova variabile "mtotSleep" (minuti totali dormiti)
  mutate (mtotSleep = ifelse(hStart>18 , (23 - hStart + hStop)*60 + mStop + 60 - mStart , (hStop -1- hStart ) *60 + mStop + 60 - mStart))%>%
  
  # creo una nuova variabile "htotSleep" (ore totali dormite)
  mutate (htotSleep = mtotSleep / 60) %>%
  
  # elimino le righe per cui la variabile humorAtMorning è NA
  filter(!is.na(humorAtMorning)) 

```

```{r}

# sport  

sportDS = sport %>%
  
  # elimino alcune variabili 
  select(-startTime , -Column1)%>%
  
  # separo la variabile "startTimeSport" in 2 variabili : "hStartTimeSport","month" (ora inizio attività) e "mStartTimeSport" (minut inizio attività)
  separate("startTimeSport" , into = c("hStartTimeSport","mStartTimeSport") , sep = 2)

```

## Precisione della qualità del sonno

Ogni mattina lo smartwatch fornisce un feedback in **centesimi** chiamato **qualità del sonno**: questa variabile ("*qualitySleep*" nel nostro dataset), sfruttando gli altri parametri misurati, indica com'è stata la dormita fatta.

Oltre a questo parametro, è possibile aggiungere una **nostra valutazione**, tramie **l'app** connessa, per **giudicare l'umore e lo stato del risveglio**. Nel nostro dataset questo feedback è raccolto sotto la variabile "*humorAtMorning*" e varia da **1 a 3**, dove:

-   **1** corrisponde a "*mi sento pieno di energie*" (**sonno fantastico)**;

-   **2** corrisponde a "*mi sento stanco*" (**sonno pessimo**);

-   **3** corrisponde a "*mi sento bene*" (**sonno nella norma/normale**).

> In questa parte cercherò di verificare che **corrispondenza** c'è [tra questi due feedback]{.ul} ("*qualitySleep*" e "*humorAtMorning*") **classificado poi** il **voto** sulla qualità del sonno offerto dallo **smartwatch** nelle **tre** **categorie** corrispondenti alle valutazioni fatte dall'utente (sonno fantastico, pessimo o nella norma).

```{r}

# creo un nuovo dataset che userò in questa parte

sleepConfronto = sleepDS %>%
  
  # seleziono solo alcune variabili di mio interesse
  select(qualitySleep,humorAtMorning)
  
# plotto i dati

ggplot(data = sleepConfronto) +
  geom_point(mapping = aes(y = qualitySleep , x = humorAtMorning), alpha = 0.05)

# creo un ulteriore dataset a cui cambio alcuni valori 

sleepConfronto2 = sleepConfronto %>% 
  
  # sostituisco il valore 1 con "fantastic" (sonno fantastico)
  mutate(humorAtMorning = replace(humorAtMorning, humorAtMorning == 1, "fantastic" ))%>%
  
  # sostituisco il valore 2 con "bad" (sonno cattivo)
  mutate(humorAtMorning = replace(humorAtMorning, humorAtMorning == 2, "bad" ))%>%
  
  # sostituisco il valore 3 con "fantastic" (sonno normale)
  mutate(humorAtMorning = replace(humorAtMorning, humorAtMorning == 3, "normal" ))%>%
  
  # elimino le osservazioni che hanno NA come valore della variabile "humorAtMorning"
  filter(!is.na(humorAtMorning))


# plotto il nuovo dataset utilizzando un boxplot e poi un grafico a violino

ggplot(data = sleepConfronto2) +
  geom_boxplot(mapping = aes(x = humorAtMorning , y = qualitySleep))

ggplot(data=sleepConfronto2, aes(x=humorAtMorning, y=qualitySleep, fill=humorAtMorning)) + 
  geom_violin()

```

Osservando il **bloxpot** realizzato, notiamo come per ogni valore di "*humorAtMorning*" che corrisponde al feedback lasciato al mattino, corrispondono **fasce** di "*qualitySleep*" **ben precise**.

E' possibile capire attorno a quali valori di "*qualitySleep*" si aggirano le valutazioni date dall'utente **calcolando la media e la mediana** per le 3 categorie:

```{r}

# creo nuove variabili filtrando i dati contenuti nel precedente dataset

badSleep = filter(sleepConfronto2 , humorAtMorning == "bad" )
normalSleep =  filter(sleepConfronto2 , humorAtMorning == "normal" )
fantasticSleep = filter(sleepConfronto2 , humorAtMorning == "fantastic" )

# per ogni variabile calcolo la media e la mediano (e le confronto con il grafico creato prima)

# Cattivo sonno 

mean(badSleep$qualitySleep)
median(badSleep$qualitySleep)

# Sonno normale

mean(normalSleep$qualitySleep)
median(normalSleep$qualitySleep)


# Sonno fantastico

mean(fantasticSleep$qualitySleep)
median(fantasticSleep$qualitySleep)


```

> In definitiva, si nota come le due variabili ("*qualitySleep*" e "*humorAtMorning*") sono **collegate**: entrambe danno un giudizio sulla qualità del sonno e combinandole possiamo **delineare 3 fasce** con cui **è possibile valutare al meglio il riposo avuto**.

## Cosa influenza di più la qualità del sonno?

Dopo aver determinato come valutare la qualità del sonno una domanda che sorge spontanea è:

*"Da cosa è influenzata la qualità del sonno?"*

oppure in altri termini:

*"Quali sono i parametri che hanno un impatto maggiore sul sonno?"*

> In questa parte cercherò di [determinare quali sono i fattori che portano ad avere un riposo migliore]{.ul} in termini della variabile "*qualitySleep*".

Per farlo è utile prima comprendere meglio quali sono gli altri **parametri raccolti dallo smartwatch**:

-   *deepSleepTime* -\> minuti di **sonno profondo** (questa è la fase in cui c'è un [riposo effettivo]{.ul}, dove il corpo e il cervello recuperano energie);

-   *shallowSleepTime* -\> minuti di **sonno leggero e REM** (in questa fase il riposo effettivo è più [lieve]{.ul} ed è il momento in cui avvengono i [sogni]{.ul});

-   *wakeTime* -\> minuti passati **svegli**;

-   *htotSleep* -\> ore **totali di sonno**.

Per prima cosa, **sistemo meglio i dati** del dataset originario:

```{r}

# creo un nuovo dataset che userò in questa parte 

sleepCause = sleepDS %>%
  
  # seleziono solo alcune colonne
  select(deepSleepTime,shallowSleepTime,wakeTime,qualitySleep,humorAtMorning,mtotSleep,htotSleep,IDday) %>% 
  
  # sostituisco il valore 1 con "fantastic" (sonno fantastico)
  mutate(humorAtMorning = replace(humorAtMorning, humorAtMorning == 1, "fantastic" )) %>%
  
  # sostituisco il valore 2 con "bad" (sonno cattivo)
  mutate(humorAtMorning = replace(humorAtMorning, humorAtMorning == 2, "bad" )) %>%
  
  # sostituisco il valore 3 con "fantastic" (sonno normale)
  mutate(humorAtMorning = replace(humorAtMorning, humorAtMorning == 3, "normal" )) %>%
  
  # elimino le osservazioni che hanno NA come valore della variabile "humorAtMorning"
  filter(!is.na(qualitySleep))
  

```

**Analizzo ora ogni parametro** citato prima e lo **confronto con la qualità del sonno**:

```{r}

# wake time

# visualizzo la relazione tra le variabili "wakeTime" e "qualitySleep"

ggplot(data = sleepCause , mapping = aes(y = wakeTime , x = qualitySleep)) +
  geom_smooth() +
  geom_point(alpha = 0.8)+
  coord_cartesian(xlim = c(60,100),ylim = c(5,75))

# tolgo eventuali valori NA nella variabile "wakeTime"

sleepCause2 = sleepCause%>%
  filter(!is.na(wakeTime))

# calcolo il modello e la correlazione tra le due variabili

mod = lm(qualitySleep ~ wakeTime, data = sleepCause2)
cor(sleepCause2$qualitySleep, sleepCause2$wakeTime)

```

Si nota come lo **scatterplot realizzato appare molto dispersivo** poichè i valori misurati non seguono un andamento tipico della regressione lineare: **tra le due variabili c'è una bassa correlazione (del -0.4)**.

```{r}

# shallow sleep (sonno leggero)

# visualizzo la relazione tra le variabili "wakeTime" e "shallowSleepTime"

ggplot(data = sleepCause , mapping = aes(y = qualitySleep , x = shallowSleepTime)) +
  geom_point() +
  geom_smooth() +
  coord_cartesian(xlim = c(200,600),ylim = c(60,100))

# noto che ci può essere una correlazione quando c'è poco sonno leggero

sleepCause2 = sleepCause%>%
  
  #seleziono solo le osservazioni con la variabile "shallowSleepTime"< 260 (-> minuit di sonno leggero < 260)
  filter(shallowSleepTime < 260)%>%
  
  # tolgo eventuali valori NA nella variabile "shallowSleepTime"
  filter(!is.na(shallowSleepTime))

# calcolo il modello e la correlazione tra le due variabili

mod = lm(qualitySleep ~ shallowSleepTime, data = sleepCause2)
cor(sleepCause2$qualitySleep, sleepCause2$shallowSleepTime)

```

Dai risultati emerge come **per valori di sonno leggero bassi** (\< 260 minuti) la **qualità del sonno cala a sua volta**: queste due variabili (in questa zona) **sono legate da una correlazione del 0.78** .

Questa dipendenza è causata dal fatto che [durante il sonno leggero la persona recupera le energie usate durante la giornata]{.ul}: [minore sarà la sua durata e minore saranno le energie recuperate e come conseguenza si avrà una peggiore qualità del sonno effettiva]{.ul}.

```{r}

# Deep Sleep (sonno profondo)

# visualizzo la relazione tra le variabili "deepSleepTime" e "qualitySleep"

ggplot(data = sleepCause , mapping = aes(y = qualitySleep , x = deepSleepTime)) +
  geom_point() +
  geom_smooth() +
  coord_cartesian(xlim = c(0,250) , ylim = c(60,100))

# noto che ci può essere una correlazione quando c'è poco sonno profondo

sleepCause2 = sleepCause%>%
  
  #seleziono solo le osservazioni con la variabile "deepSleepTime"< 90 (-> minuiti di sonno profondo < 90)
  filter(deepSleepTime < 90)%>%
  
  # tolgo eventuali valori NA nella variabile "deepSleepTime"
  filter(!is.na(deepSleepTime))

# calcolo il modello e la correlazione tra le due variabili

mod = lm(qualitySleep ~ deepSleepTime, data = sleepCause2)
cor(sleepCause2$qualitySleep, sleepCause2$deepSleepTime)

```

Analogamente a prima, si nota come **per bassi valori di sonno profondo** (\< 90 minuti) **la qualità del sonno cala**. Queste due **variabili sono dipendenti** e tra di essi c'è una **correlazione del 0.70** .

Questa dipendenza è causata dal fatto che [durante il sonno profondo la persona recupera le energie usate durante la giornata]{.ul}: [minore sarà la sua durata e minore saranno le energie recuperate e come conseguenza si avrà una peggiore qualità del sonno effettiva.]{.ul}

```{r}

# Total Sleep Time (ore di sonno totale)

ggplot(data = sleepCause , mapping = aes(y = qualitySleep , x = htotSleep)) +
  geom_point() +
  geom_smooth() +
  coord_cartesian(ylim = c(60,100) , xlim = c(0,12))

# noto che ci può essere una correlazione quando ho dormito molto (tra le 10 e le 13 ore)

sleepCause2 = sleepCause %>%
  filter(htotSleep > 10.5)%>%
  filter(htotSleep < 13)%>%
  filter(!is.na(htotSleep))

# calcolo il modello e la correlazione tra le due variabili

mod = lm(qualitySleep ~ htotSleep, data = sleepCause2)
cor(sleepCause2$qualitySleep, sleepCause2$htotSleep)

# visualizzo nuovamente la situazione per confermare la relazione

ggplot(data = sleepCause2 , mapping = aes(y = qualitySleep , x = htotSleep)) +
  geom_point() +
  geom_smooth() +
  coord_cartesian(ylim = c(70,100))

# noto che ci può essere anche una correlazione quando ho dormito poco (meno di 8 ore)

sleepCause2 = sleepCause %>%
  filter(htotSleep < 8)%>%
  filter(htotSleep > 0)%>%
  filter(!is.na(htotSleep))

# calcolo il modello e la correlazione tra le due variabili

mod = lm(qualitySleep ~ htotSleep, data = sleepCause2)
cor(sleepCause2$qualitySleep, sleepCause2$htotSleep)

# visualizzo nuovamente la situazione per confermare la relazione

ggplot(data = sleepCause2 , mapping = aes(y = qualitySleep , x = htotSleep)) +
  geom_point() +
  geom_smooth() 

```

Infine, **confrontando le ore dormite con la qualità del sonno risulta che per bassi (\< 8 ore) e alti (\> 10.30 ore) valori di "htotSleep" la valutazione di "qualitySleep" cala**.

Tali **variabili in queste condizioni appaiono dipendenti e la correlazione è del -0.93 per il poco sonno e del 0.78 per il tanto sonno**.

Questa relazione si può spiegare dicendo che: [ognuno di noi ha una quantità di sonno ben definita e consolidata nel tempo che permette ad ogni persona di essere pronta per la nuova giornata]{.ul}.

Se però la quantità [non è raggiunta o è superata di molto, al risveglio potremmo avere delle ripercussioni]{.ul}: ad esempio potremmo trovarci **stanchi** poichè non abbiamo **avuto abbastanza tempo per recuperare le energie** oppure **scombussolati** perchè **abbiamo riposato troppo e abbiamo spezzato la classica routine** che ci permetteva di svegliarci completamente riposati.

> In definitiva, posso concludere che (almeno per me) **per avere una qualità del sonno migliore dovrei avere un maggiore sonno profondo e sonno leggero** e dormire tra le **8 e le 10 ore a notte**.

## Cosa è meglio fare prima di addormentarsi?

> Nel corso degli anni, ho notato come **alcune abitudini e certi comportamenti influenzano il mio sonno**: durante gli ultimi mesi **ho sfruttato l'applicazione associata allo smartwatch per tener traccia di ciò che ho fatto nelle ore antecendenti al riposo**.

Esportando i dati raccolti troviamo alla variabile "*preSleep*" le abitudini che ho avuto prima di coricarmi, queste sono rappresentate da numeri nel seguente modo:

-   **1** -\> *Ho giocato con i videogame prima di andare a dormire;*

-   **2** -\> *Ho fatto un allenamento pesante poco prima di addormentarmi;*

-   **3** -\> *Ho mangiato pesante a cena;*

-   **4** -\> *Ho fatto una doccia o un bagno caldo prima di riposare;*

-   **5** -\> *Ho letto un libro prima di addormentarmi;*

-   **6** -\> *Ho bevuto alcol durante la sera.*

> In questa parte del progetto voglio [capire se c'è un'effettiva correlazione tra queste abitudini e la qualità del sonno]{.ul} e se effettivamente alcune di loro **migliorano o peggiornano il ripos**o.

```{r}

# creo dei nuovi dataset (uno per ogni abitudine) partendo da sleepDS 

# seleziono solo le osservazioni che contengono nella variabile "preSleep" in numero 1 (-> giocato prima di andare a dormire)

sleepGame = sleepDS%>%
  filter(grepl(1,preSleep))%>%
  mutate(preSleep = "Gaming")

# seleziono solo le osservazioni che contengono nella variabile "preSleep" in numero 2 (-> ho fatto un allenamento intenso nelle ore prima di addormentarmi)

sleepLateW = sleepDS%>%
  filter(grepl(2,preSleep))%>%
  mutate(preSleep = "Late Workout")

# seleziono solo le osservazioni che contengono nella variabile "preSleep" in numero 3 (-> ho mangiato pesante prima di andare a dormire)

sleepFood = sleepDS%>%
  filter(grepl(3,preSleep))%>%
  mutate(preSleep = "Food")

# seleziono solo le osservazioni che contengono nella variabile "preSleep" in numero 4 (-> ho fatto una doccia prima di andare a dormire)

sleepShower = sleepDS%>%
  filter(grepl(4,preSleep))%>%
  mutate(preSleep = "Shower")

# seleziono solo le osservazioni che contengono nella variabile "preSleep" in numero 5 (-> ho letto un libro prima di andare a dormire)

sleepBook = sleepDS%>%
  filter(grepl(5,preSleep))%>%
  mutate(preSleep = "Book")

# seleziono solo le osservazioni che contengono nella variabile "preSleep" in numero 6 (-> ho bevuto alchol prima di andare a dormire)

sleepAlchol = sleepDS%>%
  filter(grepl(6,preSleep))%>%
  mutate(preSleep = "Alchol")

```

Dopo aver sistemato i dati raccolti e separati appositamente, faccio un **join** creando un nuovo dataset contenete tutte le informazioni che mi servono per analizzare le considerazioni fatte all'inizio:

```{r message=FALSE}

# Faccio un join dei dataset creati prima

sleepH = sleepGame%>%
  full_join(sleepLateW)%>%
  full_join(sleepFood)%>%
  full_join(sleepShower)%>%
  full_join(sleepAlchol)%>%
  full_join(sleepBook)%>%
  mutate(preSleep = as.character(preSleep))

```

Al fine di visualizzare al meglio di dati sfrutto **ggplot** pe**r rappresentare ogni abitudine** e **confrontarla** con la **qualità del sonno**:

```{r}

# plotto tutto e visualizzo come le abitudini influiscono sulla variabile "qualitySleep"

ggplot(data=sleepH, aes(x=qualitySleep, group=preSleep, fill=preSleep)) +
    geom_density(adjust=1.5) +
    facet_wrap(~preSleep) +
    theme(
      legend.position = "none",
      panel.spacing = unit(0.5, "lines"),
      axis.ticks.x=element_blank()
    ) + coord_cartesian(xlim = c(75,95))

```

> Si può notare da questi grafici che [ci sono dei comportamenti che migliorano notevolmente la qualità del sonno]{.ul} (come la **lettura**) [e altri che la peggiorano]{.ul} (come **l'alcol** e il **videogiocare**).

Per verificare ulteriormente le condiderazioni appena fatte è possibile **calcolare la media della qualità del sonno e l'umore al risveglio in due casi esemplificativi** :

```{r}

# calcolo le medie della qualità del sonno e del umore al risveglio di quando ho letto un libro prima di dormire

qualityBook = mean(sleepBook$qualitySleep, na.rm= TRUE)
HumorBook = mean(sleepBook$humorAtMorning, na.rm= TRUE)

qualityBook
HumorBook
  
```

Come ci aspettavamo la **qualità del sonno** di quando ho letto un **libro** prima di addormentarmi è molto alta: **92.2** (su 100).

*Questo conferma sicuramente la condiderazione che abbiamo fatto poco fa: leggere prima di coricarsi ha un impatto positivo sul riposo*.

```{r}

# calcolo le medie della qualità del sonno e del umore al risveglio di quando ho giocato prima di dormire

qualityGame = mean(sleepGame$qualitySleep, na.rm= TRUE)
HumorGame = mean(sleepGame$humorAtMorning, na.rm= TRUE)

qualityGame
HumorGame

```

Di contro invece, notiamo come la media della qualità del sonno di quando ho **videogiocato** la sera prima è molto **bassa**: **86 (su 100)** .

*Ciò conferma il fatto che avere questa abitudine prima di dormire diminuisce notevolmente il riposo effettivo.*

> Concludendo, [per avere una qualità del sonno maggiore]{.ul} (e quindi un effettivo miglior riposo) [è più indicato (nel mio caso) avere alcune abitudini]{.ul} (come la lettura) [mentre e sconsigliato averne delle altre]{.ul} (come il video giocare).

## Come l'attività fisica influenza il sonno?

Un'altra caratteristica del mio smartwatch è la **possibilità di registrare l'esercizio fisico fatto durante la giornata**.

> Il mio scopo è di [verificare se c'è un'effettiva correlazione tra queste due attività]{.ul}: voglio confrontare i parametri registrati durante le varie sessioni di allenamento con i dati del sonno già spiegati nelle parti precedenti.

Esportando i dati raccolti dallo smartwatch troviamo i seguenti parametri che valutano le varie attività fatte:

-   *avgBpm* -\> **battito cardiaco medio** avuto durante l'allenamento;

-   *maxBpm* -\> **picco massimo di Bpm** raggiunto durante l'allenamento;

-   *calories* -\> numero di **calorie bruciate** durante la sessione;

-   *sportTime* -\> **tempo di attività totale** (in secondi);

-   *anaerobicTime* -\> tempo in minuti di **attività anaerobica**.

Per prima cosa **sistemo** il dataset :

```{r message=FALSE}

# poichè IDday è l'identificativo della giornata faccio in modo di utilizzare questo parametro per unire i due dataset (sonno e attività fisica)

# poichè voglio vedere come l'attività del giorno prima influenza il sonno pongo IDday = IDday + 1 nel dataset dello sport

mutate(sportDS , IDday= IDday +1) 

# creo un nuovo dataset che userò in questa parte

sportSleep = left_join(sportDS,sleepDS)

sportSleep = sportSleep%>%
  
  # seleziono solo alcune variabili
  select(-mStop,-hStop,-mStart,-hStart,-year,-month,-day,-date)%>%
  
  # unisco le variabili "hStartTimeSport" e "mStartTimeSport" in "StartTimeSport" (ora e minuti in cui ho iniziato a fare attività fisica)
  unite("StartTimeSport" , hStartTimeSport , mStartTimeSport , sep = "")%>%
  
  # sostituisco il valore 1 con "fantastic" (sonno fantaastico)
  mutate(humorAtMorning = replace(humorAtMorning, humorAtMorning == 1, "fantastic" ))%>%
  
  # sostituisco il valore 2 con "bad" (cattivo sonno)
  mutate(humorAtMorning = replace(humorAtMorning, humorAtMorning == 2, "bad" ))%>%
  
  # sostituisco il valore 3 con "normal" (sonno normale)
  mutate(humorAtMorning = replace(humorAtMorning, humorAtMorning == 3, "normal" )) 

  
```

Ora provo a **verificare se c'è un effettiva correlazione tra le variabili raccolte durante l'attività fisica fatta e la qualità del sonno**:

```{r}

# Visualizzo la relazione tra le variabili "qualitySleep" e "avgBpm" (media del battito cardiaco durante l'attività fisica)

ggplot(data = sportSleep , mapping = aes(y = qualitySleep , x = avgBpm)) +
  geom_point() +
  geom_smooth() 

```

```{r}

# Visualizzo la relazione tra le variabili "qualitySleep" e "calories" (calorie bruciate durante l'attività fisica)

ggplot(data = sportSleep , mapping = aes(y = qualitySleep , x = calories)) +
  geom_point() +
  geom_smooth()  

```

```{r}

# Visualizzo la relazione tra le variabili "qualitySleep" e "sportTime" (quanto è durata l'attività fisica)

ggplot(data = sportSleep, mapping = aes(y = qualitySleep , x = sportTime)) +
  geom_point() +
  geom_smooth() 

```

```{r}

# Visualizzo la relazione tra le variabili "qualitySleep" e "maxBpm" (battito cardiaco massimo raggiunto durante l'attività fisica)

ggplot(data = sportSleep , mapping = aes(y = qualitySleep , x = maxBpm)) +
  geom_point() +
  geom_smooth()  

```

Si nota come la correlazione tra le varie variabili e la qualità del sonno **non è molto significativa**: [in generale l'attività fisica ha un effetto neutro (almeno nel mio caso) sul riposo effettivo]{.ul}.

> Analizzando meglio i grafici fatti nella parte precedente, si può ipotizzare che **gli allenamenti pesanti fatti a ridosso del sonno hanno un impatto negativo su quest'ultimo**.

Per verificare queste considerazioni **seleziono solo gli allenamenti fatti dopo le 20:00**:

```{r}

# filtro le osservazioni e tengo solo quelle in cui mi sono iniziato ad allenate tradi (dopo le 20:00)

lateSport = sportSleep%>%
  filter(StartTimeSport > 2000)
```

Con i nuovi dati provo a rifare l'analisi di prima:

```{r}

# Visualizzo se c'è una  relazione tra le variabili "qualitySleep" e "avgBpm" quando mi sono allenato tardi

ggplot(data = lateSport , mapping = aes(y = avgBpm  , x = qualitySleep )) +
  geom_point() +
  geom_smooth()+ 
  coord_cartesian(xlim = c(75,95))

# calcolo il modello e la correlazione tra le due variabili

mod = lm(avgBpm ~ qualitySleep, data = lateSport)
cor(lateSport$avgBpm, lateSport$qualitySleep)

```

Si nota come ora **la curva è molto più lineare e la correlazione tra le due variabili è molto elevata: 0.92** .

*In particolare all'aumentare del Bpm medi (maggiore intensità dell'allenamento) diminuisce la qualità del sonno.*

```{r}

# Visualizzo se c'è una  relazione tra le variabili "qualitySleep" e "anaerobicTime" (tempo in anaerobico) quando mi sono allenato tardi

ggplot(data = lateSport , mapping = aes(y = anaerobicTime , x = qualitySleep)) +
  geom_point() +
  geom_smooth()+
  coord_cartesian(xlim = c(75,95))

# calcolo il modello e la correlazione tra le due variabili

mod = lm(anaerobicTime ~ qualitySleep, data = lateSport)
cor(lateSport$anaerobicTime, lateSport$qualitySleep)

```

Come nel caso di prima si osserva una **curva quasi lineare**: **ciò mi fa concludere che le due variabili sono linearmente correlate (0.96**).

*In particolare, all'aumentare del tempo in anaerobico (maggiore stress fisico e intensità) la qualità del sonno diminuisce.*

In questo caso la correlazione è negativa.

> In definitiva, [se l'attività fisica viene fatta tardi (dopo le 20:00) e in particolar modo se questa è intesa]{.ul} (alti Bpm medi e un tempo in anaerobico alto[) l'impatto sul sonno è elevato]{.ul}: si può notare che all'aumentare di entrambi (causato da una maggiore intensità dell'attività fatta) **diminuisce la qualità del sonno effettiva**.

## Qual è la dormita ideale?

Riunendo tutte le considerazioni fatte fino ad ora**, è possibile delineare un profilo del [mio]{.ul} sonno ideale** :

```{r}

# seleziono solo le osservazioni con una qualità del sonno alta (> 91)

bestSleep = sleepDS%>%
  filter(qualitySleep > 91)

# calcolo la media dei parametri del sonno

bestDeepSleep = mean(bestSleep$deepSleepTime, na.rm= TRUE)
bestWakeTime = mean(bestSleep$wakeTime, na.rm= TRUE)
bestShallowSleepTime = mean(bestSleep$shallowSleepTime, na.rm= TRUE)

# faccio le medie di quando mi sono addormentato e quando mi sono svegliato

bestHstart = mean(bestSleep$hStart, na.rm= TRUE)
bestMstart = mean(bestSleep$mStart, na.rm= TRUE)
bestHstop = mean(bestSleep$hStop, na.rm= TRUE)
bestMstop = mean(bestSleep$mStop, na.rm= TRUE)
bestHtotSleep = mean(bestSleep$htotSleep, na.rm= TRUE)

# print di quello che ho trovato

bestDeepSleep 
bestWakeTime
bestShallowSleepTime
bestHstart
bestHstop 
bestHtotSleep 

```

In generale quindi per riposare al meglio dovrei:

-   *cercare di andare a dormire abbastanza presto (ad esempio verso le 21:30);*

-   *dormire tra le 8 e le 9 ore;*

-   *ridurre al minimo il tempo sveglio (dovrei quindi ridurre al minimo le possibili cause di risveglio);*

-   *fare attività fisica durante il giorno ma evitarla a ridosso del sonno;*

-   *cercare di leggere o fare altre attività rilassanti prima di coricarmi;*

-   *evitare attività frenetiche o l'assunzione di alcol nelle ore serali.*

## Gli smartwatch sono dei semplici orologi?

Dopo aver fatto un'analisi completa sui miei dati raccolti dallo smartwatch riguardo una specifica area di utilizzo proviamo a rispondere alla domanda iniziale:

> *Gli smartwatch hanno davvero un'utilità o sono dei semplici gadget da tenere al polso?*

Questi strumenti, secondo me, **non sono dei semplici orologi** o dei semplici oggetti da tenere al polso: sono molto di più . **Essi offrono una serie di vantaggi per il nostro benessere quotidian**o.

In primo luogo, **permettono di raccogliere una serie di dati su molte attività che altrimenti non verrebbero tracciate** (come il sonno o l'attività fisica). Questo permette all'utente di concentrarsi su ciò che sta facendo e di visionare successivamente le informazioni raccolte.

In secondo luogo, **permettono di analizzare i dati ottenuti**: come ho fatto io con questo progetto è **possibile ottenere dell' informazione utile** (come quante ore dormire o cosa è meglio fare prima di coricarsi) **da utilizzare nel quotidiano per migliorare ulteriormente il nostro benessere**.
